臺灣高等法院高雄分院刑事判決　　　　　　　 九十一年度上訴字第二五號
　　上　訴　人
　　即　被　告　甲○○
右上訴人因殺人未遂案件，不服臺灣屏東地方法院九十年度訴字第六五四號，中華民
國九十年十二月十三日第一審判決（起訴案號：臺灣屏東地方法院檢察署九十年度偵
字第四一八三號）提起上訴，本院判決如左：
    主  文
上訴駁回。
    事  實
一、甲○○於民國九十年二月十日凌晨一時許，前往潘夢娘所有，設有卡拉ＯＫ設備
    之屏東縣三地門鄉○○村○○段一三五號處所（貨櫃屋改裝），為李明昌慶生，
    當時已有潘夢娘之友人乙○○、曾秀英、謝美花在場。席間曾秀英欲唱歌，遂要
    求持有遙控器之甲○○幫忙調音，但因甲○○調音令曾秀英無法配合而唱不下去
    ，遭致乙○○不滿，即對甲○○斥罵，致甲○○萌生殺人犯意，離開貨櫃屋，前
    去其停放在附近之車內取出一支鐵條後，返回上址，持該鐵條往乙○○臉部猛然
    一擊，致乙○○遭毆而不支倒地，甲○○再持該鐵條往乙○○之後腦搥擊一下，
    幸經曾秀英、謝美花合力制止甲○○，並奪下該鐵條，甲○○始行離去，乙○○
    因受重擊受有頭部外傷合併腦震盪、臉部及頭皮撕裂傷、左眼眼球挫傷併角膜水
    腫、眼前房出血及水晶體移位、視網膜水腫等傷害，經及時送醫始悻免於難，嗣
    乙○○報警循線查獲，並扣得甲○○所有供犯罪所用之鐵條一支。
二、案經乙○○訴請屏東縣警察局里港分局報請臺灣屏東地方法院檢察署檢察官偵查
    起訴。
    理  由
一、訊據被告甲○○對於持該鐵條攻擊乙○○，並造成乙○○受有前述傷害之事實，
    已供認不諱，惟矢口否認有殺人之故意，辯稱：只是想教訓一下乙○○，本來要
    打乙○○的身體，因乙○○站起來而誤打中其臉部，而又見乙○○有還手之意思
    ，基於自衛才又揮舞鐵條，但遭其他人阻擋而未打到乙○○，係乙○○倒下後自
    己撞到後腦，若伊有殺人故意，則不可能被幾個女人阻擋即罷手，且伊與乙○○
    並無怨隙，不可能因細故即生殺人之故意，僅因伊飲酒而一時衝動，復以伊平日
    即為勞力工作者，手勁較重於常人，沒注意到攻擊部位及力道，才造成乙○○受
    有前述傷害云云。
二、惟查：
  （一）右揭犯罪事實，業據證人曾秀英於警訊時證稱：「：：甲○○從卡拉ＯＫ店
        內走出外面，過三分鐘甲○○持鐵條再進入卡拉ＯＫ店內朝乙○○臉部毆打
        ，倒地後再往乙○○後腦部毆打，我弟媳謝美花與潘夢娘夫妻往前把甲○○
        拉開：：：」（見警卷第四頁），於本院審理中則稱：「：：：被告出去，
        我們沒有意識到被告會再進來，之後被告進來直接衝到告訴人那邊，持鐵棍
        打下去打到告訴人的臉部，告訴人就趴下倒地：：被告還有持鐵棍再打告訴
        人，打到告訴人的後腦，他還要再繼續再打，手持鐵棍有舉起來，被謝美花
        抓住棍子，李明昌就拉被告出去：：」（見本院卷九十一年三月十一日訊問
        筆錄）、及謝美花於警訊中證稱：「於九十年二月十日一時三十分許在青葉
        村潘夢娘所經營卡拉ＯＫ店內看到青葉村年青人甲○○持鐵條毆打乙○○：
        ：：」（見警卷第六頁），於本院審理時證稱：「：：被告就到車上拿鐵棍
        進來就一直打我先生，他先打臉部，我先生倒下之後，又打後腦部」等語（
        見本院卷九十一年三月四日訊問筆錄），兩人之前後陳述相符，告訴人受有
        如事實欄所示之傷亦有同慶醫院、屏東基督教醫院出具之驗傷診斷書二紙、
        相片四幀附卷可稽及扣案被告所用之鐵條一支可證。
  （二）被告雖辯稱「我用鐵棍本來要打他的身體，我打他的身體，他就站起來，我
        一緊張，就亂揮打到他頭部，他倒下之後，我沒有再打，我只是要教訓他而
        已」，告訴人後腦之傷害應係跌倒所致云云；另證人李昌明於本院審理中雖
        亦陳稱：「被告就拿鐵棍打乙○○，乙○○倒地，被告就走了」、「（被害
        人倒地之後，有無看到被告拿鐵棍打被害人後腦？）倒地之後就沒有再打了
        」、並指稱被告持鐵棍毆擊告訴人時，係隔著桌子，告訴人係坐在後門旁靠
        貨櫃牆壁，被告站在桌前打云云。然查告訴人指稱其原本坐在靠後門之貨
        櫃牆壁旁，被打的時候係因要唱歌而站在面對卡拉ＯＫ前之空地，核與證人
        曾秀英、謝麗花均稱告訴人當時是站在卡拉ＯＫ前的空地唱歌遭被告毆打相
        符，且於該卡拉ＯＫ前的空地留有血跡，亦有照片可稽，證人潘夢娘於本院
        調查時亦證稱伊見被告持鐵棍進來時，有上前阻攔，為被告推倒，伊回過頭
        看，即見告訴人在卡拉ＯＫ前之空地，已經在流血，以證人潘夢娘被推倒再
        起身即看到告訴人在卡拉ＯＫ前之空地，其間時間間隔非長，告訴人亦應不
        可能在靠貨櫃牆壁被打後再至卡拉ＯＫ前之空地前，況告訴人與證人曾秀英
        、謝美花均證稱告訴人被打第一棍時即倒下，從而更證明告訴人係在卡拉Ｏ
        Ｋ前之空地為被告持棍毆擊。再據財團法人屏東基督教醫院函覆之急診病
        歷資料提及被害人除受有左前額鼻樑、人中及上唇之傷害，尚受有後枕裂傷
        及左眼瘀腫之傷害，又告訴人剃掉頭髮後，其頭部後方有一道六點五公分之
        長條狀傷痕，經本院當場勘驗並拍照附卷屬實，由告訴人後枕部傷痕呈長條
        狀觀之，與證人曾秀英、謝美花所述遭被告以鐵棍毆擊所致相符，若告訴人
        後枕部係倒地撞擊所致，應呈塊狀始符常情，惟此與告訴人之傷勢不符，再
        者，若以被告所述原本要打告訴人身體，告訴人起身而打到頭部，又怕告訴
        人反擊，再揮打告訴人所述屬實，則告訴人既係在起身及呈現反擊狀態遭被
        告毆擊，衡情當時告訴人應係正面面對被告，則被告持鐵棍毆打告訴人，如
        何會呈現顏面部及後枕部均受傷，故被告所辯，及證人李昌明前揭證詞，核
        與事證不符，均無足取。至於告訴人於本院調查中指述：「（被告打你幾
        下？）我記得的是被告從我後面打下去，我倒地之後，被告從我臉部打下去
        」（見本院卷九十一年三月四日訊問筆錄），與證人謝美花、曾秀英所述過
        程不符，惟告訴人亦稱「（你倒地的時候，被告是否還有打你？）我倒地之
        後就昏倒了，我不知道，但是我聽老闆娘說我倒地之後被告還有打我」、「
        （被告打你幾下？）不記得了」（見本院卷九十一年二月二十二日訊問筆錄
        ），顯見告訴人於混亂中遭攻擊，隨即昏倒，對於詳細過程自無法正確理解
        ，需藉由他人轉述才得以知悉，故其遭攻擊過程之陳述，尚不足採，應以謝
        美花、曾秀英所述，較為可採。
  （三）本件犯罪所用之鐵條，長約五十公分，係被告原放於車內，平時用來綁鋼筋
        的工具，亦為足以致人於死之鈍器，被告對此應知之甚詳，而人之臉部、頭
        部均為要害，若以鐵條加以重擊會造成顱骨骨折、顱內出血、腦挫傷等足以
        致人於死之傷害，為眾所皆知之事，再參以財團法人屏東基督教醫院九十一
        年三月四日（九一）屏基醫安字第九一○三○○六號函之說明：「查病患乙
        ○○先生係於民國九十年二月十日上午由外院轉入本院急診求醫，來院時意
        識不清。經檢查後，初部診斷為頭部外傷併腦震盪及創傷性腦氧血；另臉部
        亦有多處撕裂傷且鼻骨骨折；嗣後轉住院治療」、「依病人來院之情況觀之
        ，若不及時送醫，有可能會因而危及其生命安全」等語，告訴人僅遭攻擊二
        下，即受有相當嚴重之傷勢，甚至已危及生命安全，足見被告當時持鐵棍，
        朝告訴人之頭部要害重擊，告訴人倒地後，猶再重擊一下，其當時用力至猛
        ，殺意甚堅，其有致告訴人於死亡之意甚明。綜上所述，本件事證明確，被
        告犯行洵堪認定。
三、核被告甲○○所為，係犯刑法第二百七十一條第二項、第一項之殺人未遂罪。被
    告已著手於犯罪行為之實施，而未至死亡之結果，為未遂犯，酌依刑法第二十六
    條前段規定，減輕其刑。原審依卷證資料，認被告犯罪事證明確，適用刑法第二
    百七十一條第二項、第一項、第二十六條前段，審酌被告與告訴人間，平日並無
    深仇大恨，竟於酒後無故持鐵條行兇，致被害人受傷嚴重，且事後亦未與告訴人
    達成民事和解，惟因其於偵、審中坦承部分犯行，態度尚稱良好等一情狀，量處
    有期徒刑五年，至扣案之鐵條一支，為被告所有且為其犯罪所用，業經其供明在
    卷，依刑法第三十八條第一項第二款宣告沒收，經核認事用法，並無不當，量刑
    亦稱允當，被告上訴意旨，否認殺人犯行，指摘原判決不當，並無理由，應予駁
    回。
據上論斷，應依刑事訴訟法第三百六十八條，判決如主文。
本案經檢察官陳新慶到庭執行職務。
中      華      民      國      九十一    年      四    月      十八    日
                              臺灣高等法院高雄分院刑事第五庭
                                  審判長法官  吳水木
                                        法官  洪慶鐘
                                        法官  趙文淵
右正本證明與原本無異。
如不服本判決應於收受本判決後十日內向本院提出上訴書狀，其未述上訴理由者，
並得於提起上訴後十日內向本院補提理由書狀（均須按他造當事人之人數附繕本)「
切勿逕送上級法院」。
                                      書記官  唐奇燕
中    華    民    國     九十一     年       四       月     二十二     日
附錄：本判決論罪科刑法條全文
刑法第二百七十一條：
殺人者，處死刑、無期徒刑或十年以上有期徒刑。
前項之未遂犯罰之。
預備犯第一項之罪者，處二年以下有期徒刑。
                                                                        Ｆ
